臺灣高雄地方法院刑事判決　　　　　　　95年度易字第1435號
公　訴　人　臺灣高雄地方法院檢察署檢察官
被　　　告　甲○○
上列被告因傷害等案件，經檢察官提起公訴（95年度偵字第
20600 號），本院判決如下：
    主  文
甲○○共同損壞他人之大門玻璃，足生損害於他人，處拘役伍拾
伍日，如易科罰金，以新台幣壹仟元折算壹日；又共同傷害人之
身體，處有期徒刑肆月，如易科罰金，以新台幣壹仟元折算壹日
。扣案之機車大鎖壹支沒收。
    事  實
一、甲○○與姓名年籍不詳綽號「小白」之成年男子共同基於毀
    損之犯意聯絡，於民國95年8 月1 日下午1 時許，前往設於
    高雄市○鎮區○○路159 號之高均通運股份有限公司（下稱
    高均通運公司），持玻璃瓶砸向該公司之大門玻璃，致使該
    公司大門玻璃受有刮痕之損壞；適有高均通運公司員工乙○
    ○見狀上前阻止，詎甲○○及「小白」另基於共同傷害之犯
    意聯絡，由甲○○手持機車大鎖毆打乙○○的頭部，「小白
    」則持機車避震器毆打乙○○右手臂，致使乙○○受有頭皮
    下血腫5 ×5 公分與右手挫傷4 ×5 公分等傷害。嗣經乙○
    ○報警當場逮捕甲○○，「小白」則趁隙逃逸，並扣得機車
    大鎖1 支。
二、案經乙○○訴由高雄市政府警察局前鎮分局移送臺灣高雄地
    方法院檢察署檢察官偵查起訴。
    理  由
一、證人即告訴人乙○○、丁○○於警詢、偵查中之證述，及卷
    附高雄市立小港醫院診斷證明書1 份，雖均屬傳聞證據，惟
    均經公訴人、被告同意作為證據使用；本院審酌卷內並無事
    證顯示各該陳述之作成時、地與週遭環境，有何致令陳述內
    容虛偽、偏頗之狀況後，也認為適當，依刑事訴訟法第159
    條之5 第1 項之規定，為傳聞法則之例外，應有證據能力，
    合先敘明。
二、訊據被告甲○○固坦承於上開時、地毀損高均通運公司大門
    玻璃及毆打告訴人乙○○之事實，惟矢口否認有何傷害之犯
    意，並辯稱：當時係高均通運公司跑出6 、7 人先持鐵棍等
    物要圍毆其與「小白」，其始基於防衛之意思而手持機車大
    鎖揮舞，且因當時情況很混亂，其只記得有打中1 個人，但
    不知道打中係何人云云。經查：
（一）被告甲○○於上開時、地，與「小白」共同持玻璃瓶砸向
      高均通運公司大門玻璃，致使該公司大門玻璃受有刮痕之
      損壞等情，業據被告甲○○於審理時自承在卷（參本院卷
      第114 頁），核與證人丁○○於偵查、審理時之證述相符
      ，並有現場照片6 張附卷可稽（參本院卷第39、40、41頁
      ），是此部份之事實，洵堪認定。又被告於上開時、地與
      「小白」分持機車大鎖、機車避震器毆打乙○○頭、手部
      位乙節，業據證人乙○○於警詢、偵查及審理時證述在卷
      ，並證稱：當天其在公司門口抽煙，見被告與「小白」先
      持玻璃瓶丟擲公司大門後隨即出面制止，詎被告與「小白
      」竟分持機車大鎖及機車避震器毆打其頭部、手部，嗣有
      公司內部之員工出來幫忙，「小白」之男子即被嚇跑，而
      被告則當場遭到逮捕等語（參本院卷第29、30頁）。復有
      高雄市立小港醫院診斷證明書1 份及現場照片7 張在卷可
      按，是此部份之事實，亦堪確認。
（二）被告固辯稱：係高均通運公司先跑出6 、7 人持鐵棍等物
      要圍毆其與「小白」，其始基於防衛，而持機車大鎖揮舞
      致乙○○受傷云云。惟按正當防衛必須對於現在不法之侵
      害始得為之，侵害業已過去，或無從分別何方為不法侵害
      之互毆行為，均不得主張防衛權，而衡之一般社會經驗法
      則，互毆係屬多數動作構成單純一罪而互為攻擊之傷害行
      為，縱令一方先行出手，而還擊之一方在客觀上苟非單純
      對於現在不法之侵害為必要排除之反擊行為，因其本即有
      傷害之犯意存在，則對其互為攻擊之還手反擊行為，自無
      主張防衛權之餘地（最高法院92年度臺上字第3039號判決
      要旨參照）。查本件被告與「小白」分持機車大鎖、機車
      避震器毆打乙○○頭部、手部乙節，已如前述，且本院遍
      查全卷，亦查無證據足認何人先行對被告為不法侵害，此
      觀諸被告於案發後均未前往醫院驗傷一節自明，是被告於
      案發當時是否符合防衛之情狀，已非無疑。況本件被告係
      持機車大鎖毆打證人乙○○之頭部，因而致乙○○之傷勢
      不輕等情，有高雄市立小港醫院驗傷診斷書在卷可證，足
      見被告下手甚重，自非屬單純對於現在不法之侵害所為必
      要排除之反擊行為，而係另有傷害之犯意存在，揆諸前開
      判例說明，核其所為，當與正當防衛之要件不合，是被告
      甲○○辯稱：其係出於防衛之意思云云，顯係事後卸責之
      詞，委無足採。
（三）綜上所述，本件事證已臻明確，被告涉毀損及傷害之犯行
      ，堪以認定。
三、按依一般社會通念，公司大門玻璃代表公司門面，故其是否
    清潔美觀，亦為該大門玻璃是否堪用之要素之一。本件被告
    甲○○與「小白」持玻璃瓶砸向高均通運公司大門玻璃，致
    該玻璃上存有3 處刮痕，已使該玻璃之外觀及可用性，較之
    原來之狀態，發生顯著不良之改變，應已達毀損之程度。故
    核被告所為，係犯刑法第354 條之毀損罪及同法第277 條第
    1 項之普通傷害罪。其與姓名年籍不詳綽號「小白」之成年
    男子間，有犯意聯絡及行為分擔，應論以共同正犯。又其所
    犯上開2 罪間，犯意各別，行為互異，應予分論並罰。爰審
    酌被告與告訴人等均素昧平生，竟無故持凶器損壞告訴人高
    均通運公司之大門玻璃並毆打告訴人乙○○成傷，無視社會
    法秩序之規範，且其於犯後猶矢口否認傷害犯行，態度不佳
    ，迄今未與告訴人達成和解等其他一切情狀，分別量處如主
    文所示之刑，並考量本件被告係高職畢業、家庭經濟狀況小
    康等情，就其毀損及傷害罪部分，均諭知以新台幣1,000 元
    為易科罰金之折算標準，以示懲儆。末扣案之機車大鎖1 支
    ，為供本件被告犯罪所用之物，且為其所有，業據其自承在
    卷，爰依刑法第38條第1 項第2 款沒收之；另扣案之機車避
    震器1 支，雖係共犯「小白」為本件犯罪所用之物，惟本院
    查無證據足以證明該機車避震器要屬被告或「小白」所有，
    爰不另予宣告沒收，附此敘明。
據上論斷，應依刑事訴訟法第299 條第1 項前段，刑法第28條、
第277 條第1 項、第354 條、第41條第1 項前段、第38條第1 項
第2 款，刑法施行法第1 條之1 ，判決如主文。
本案經檢察官丙○○到庭執行職務。
中　　華　　民　　國　　96　　年　　4 　　月　　12　　日
                    刑事第八庭  審判長法　官  李政庭
                                      法  官  賴文姍
                                      法  官  王俊彥
如不服本判決，應於判決送達後10日內，向本院提出上訴狀。
以上正本證明與原本無異。
中　　華　　民　　國　　96　　年　　4 　　月　　12　　日
                                      書記官  鄭永媚
附錄本案論罪法條：
刑法第354條
（毀損器物罪）
毀棄、損壞前二條以外之他人之物或致令不堪用，足以生損害於
公眾或他人者，處2 年以下有期徒刑、拘役或5 百元以下罰金。
第277條第1項
（普通傷害罪）
傷害人之身體或健康者，處3 年以下有期徒刑、拘役或1 千元以
下罰金。
